【裁判字號】    90,訴,3038
【裁判日期】    900928
【裁判案由】    損害賠償
【裁判全文】
臺灣臺北地方法院民事判決  九十年度訴字第三○三八號
    原      告  丙○○
    訴訟代理人  甲○○
    被      告  丁○○○
    訴訟代理人  乙○○
右當事人間損害賠償事件，本院判決如左：
    主      文
被告應給付原告新台幣參拾壹萬陸仟肆佰參拾元，其中新台幣肆萬伍仟陸佰伍拾壹元
部分自民國九十年五月二十五日起至清償日止，按週年利率百分之五計算之利息。
原告其餘之訴駁回。
訴訟費用由被告負擔五分之三，餘由原告負擔。
    事      實
甲、原告方面：
  一、聲明：
    (一)被告應給付原告新台幣（下同）伍拾貳萬陸仟柒佰捌拾陸元，其中肆萬伍仟肆
      佰伍拾壹元自民國（下同）九十年一月一日起至清償日止，按週年利率百分之
      六計算之利息。
    (二)訴訟費用由被告負擔。
  二、陳述：
    (一)被告於八十九年十二月二十三日十二時四十五許，駕駛其配偶所有之別克三千
      型轎車，內載其外甥二人，經由新店市○○路往復興路回住處路上，經民權路
      口時，因其外甥吵鬧互為拉扯，致前座之外甥倒下腳墊下，被告情急以右手欲
      將其拉起，不小心採油車，車往右斜三十度撞去，撞及騎機車等紅燈之原告，
      造成原告受有臉部多處擦傷、頭部外傷、右腹部挫傷。
    (二)嗣經住院治療後傷勢外表尚稱良好，惟全身肌肉關節仍酸痛不止，乃前往以傳
      統民俗療法治療，但被告在原告就醫前間並未支付任何醫療費用，且對於毀損
      之機車亦未以賠償，又因原告任職於台北市松立滬江中學人事主任，儀表對本
      人而言，勘稱重要，因此次受傷造成儀表外觀之難以回復，且大腿部位之疤痕
      更使原告無法著短裙，另因此次受傷造成伊生活及工作上之不便，而被告亦業
      經台灣台北地方法院檢察署檢察官提起公訴，並經本院新店簡易庭判處有期徒
      刑參月，如易科罰金以參佰元折算壹日確定在案。
    (三)按因故意或過失不法侵害他人之權利者，負損害賠償責任，因被告之不法行為
      造成原告前揭損害，為此請求醫藥費肆萬伍仟肆佰伍拾壹元，精神慰撫金肆拾
      柒萬玖仟參佰參拾伍元。
  三、證據：提出財團法人天主教耕莘醫院診斷證明書乙紙及醫療費用收據伍張、統
      一發票壹張、工作簽認單壹張、長青傳統中醫醫院掛號收據柒張、中國傳統民
      俗療法治療所收據貳張及診斷書壹張、滬江中學人事主任派令乙張及原告銀行
      存款明細等影本為證。
乙、被告方面：
  一、聲明：原告之訴駁回。
  二、陳述：
    (一)被告於八十九年十二月二十三日十二時四十分駕駛車輛，確係因右後車輪爆胎
      ，致使車輛失控碰撞原告所騎乘之機車，且案發後被告主動報警及連繫原告家
      人，且當日即贈送紅包貳萬貳仟元作為醫療支出，而原告住院期間被告亦曾前
      往探視，況被告亦與中央產物保險公司人員前商談和解事宜，惟因原告堅持四
      十萬元，故無法達成和解，縱使聲請經調解委員會調解，但原告仍堅持四十萬
      元，致雙方無法成立調解。
    (二)原告所請求醫療費部分，其中貳萬玖仟貳佰貳拾壹元已由東泰產物保險股份有
      限公司賠付，依強制汽車責任保險法第三十條之規定，保險人依本法給付之保
      險金，視為加害人損害賠償金額之一部分，加害人受賠償請求時，得扣除之，
      故原告此部分之請求為無理由，而其餘醫藥費用壹萬陸仟貳佰參拾元，迄未提
      出合法證據證明。
    (三)另原告請求精神慰撫金肆拾柒萬玖仟參佰參拾伍元部分，衡諸雙方當事人經濟
      條件、社會地位，確屬偏高，且被告年紀老邁，身無恆產，復無收入，實無法
      負擔。
  三、證據：提出汽、機車強制險投保理賠狀況回覆結果表乙紙為證。
丙、本院依職權調閱本院新店簡易庭九十年度店交簡字第二九七號刑事全卷（含台灣
    台北地方法院檢察署九十年度調偵字第二三六號及該署九十年偵字第二一四七號
    偵查卷）。
    理      由
一、原告起訴主張被告於八十九年十二月二十三日十二時四十五分許，駕駛車號Ｆ三
    ─六一四八自用小客車，沿台北縣新店市○○路往民權路方向行駛，行經台北縣
    新店市○○路與民權路口時，應隨時注意行駛中之車前狀況，並採取必要之安全
    措施，且應在遵行車道內行駛，竟疏於注意，失控衝至對向車道，撞及適時駕駛
    車號ＤＬＶ─八五二號輕機車，正在對向車道停止線前靜止等紅燈之原告，致原
    告有臉部多處擦傷、頭部外傷、右腹部挫傷等多處之傷害，為此依侵權行為之規
    定，請求判決如訴之聲明。
二、被告則以：伊係因右後車輪爆胎致使車輛失控，而於前述時地肇事，造成被告受
    傷並不爭執，惟原告請求之醫療費部分應提出證據證明，且應扣除自產物保險公
    司所領取之理賠金，另有關精神慰撫金部分過高，伊無法負擔等語，資為抗辯。
三、查被告確實於前述時地，因其駕駛之車輛肇事，致使原告受有臉部多處擦裂傷、
    頭部外傷、右腹部挫傷、雙胸部挫傷、肋骨膜破裂、右乳下內傷、右手肘關節挫
    傷、骨膜破瘀血、右手尺骨關節挫傷、左大腿肌肉受傷、嚴重瘀血、皮膚嚴重擦
    傷、左腳脛骨膜破裂瘀血、左腳盤骨挫傷、右大拇趾骨膜破裂等傷，業經本院新
    店簡易庭判處有期徒刑參月，如易科罰金以參佰元折算壹日確定，復經本院調閱
    本院新店簡易庭九十年度店交簡字第二九七號刑事全卷（含台灣台北地方法院檢
    察署九十年度調偵字第二三六號及該署九十年偵字第二一四七號偵查卷），核閱
    屬實，顯見被告駕駛自用小客車因疏於注意而肇事，致使原告受傷，原告請求被
    告負損害賠償責任自屬有據。
四、按因故意或過失，不法侵害他人之權利者，負損害賠償責任，且不法侵害他人之
    身體、健康者，被害人雖非財產上之損害，亦得請求賠償相當之金額，民法第一
    百八十四條第一項前段、第一百九十五條第一項分別定有明文，被告駕駛自小客
    車過失傷害原告，已如前所述，則原告自得依前揭規定請求被告就其財產上及非
    財產上之損害負賠償責任，惟原告之請求金額是否合理，以下各別論述：
    (一)醫療費用部分：原告主張因本件肇事已支出之醫療費用之事實，業據其提出財
      團法人天主教耕莘醫院診斷證明書乙紙及醫療費用收據伍張、統一發票壹張、
      工作簽認單壹張、長青傳統中醫醫院掛號收據柒張、中國傳統民俗療法治療所
      收據貳張及診斷書壹張為證，且依此請求醫療費用肆萬伍仟肆佰伍拾壹元，惟
      被告對於民俗療法及傳統中醫之收據有所爭執，而對於財團法人天主教耕莘醫
      院診斷證明書乙紙及醫療費用收據伍張未予爭執，嗣經本院計算(1)財團法人天
      主教耕莘醫院之醫療費用收據為貳萬玖仟肆佰伍拾壹元，(2)長青傳統中醫院掛
      號收據壹仟玖佰伍拾元，(3)中國傳統民俗療法治療所收據捌萬肆仟貳佰元，(4)
      看護費用捌仟元，以上合計玖萬肆仟壹佰伍拾元；再經本院傳喚民俗療法之治
      療師到庭結證，原告確實為伊之病患，於八十九年十二月三十一日前來就診，
      診斷為如九十年一月七日之診斷書之傷勢即如雙胸部挫傷、肋骨膜破裂、右乳
      下內傷、右手肘關節挫傷、骨膜破瘀血、右手尺骨關節挫傷、左大腿肌肉受傷
      、嚴重瘀血、皮膚嚴重擦傷、左腳脛骨膜破裂瘀血、左腳盤骨挫傷、右大拇趾
      骨膜破裂等傷，並收取如前所述之醫療費用（見本院九十年八月二十日言詞辯
      論筆錄自明），故被告抗辯此部分不應由其負擔乙節，要無可採，是原告訴請
      被告給付之醫療費肆萬伍仟肆佰伍拾壹元，應予准許。
    (二)精神慰撫金部分：原告因此次傷害精神上受有相當痛苦，則其訴請被告賠償精
      神慰撫金，依法有據，本院審酌被告行為時已滿五十五歲，尚無工作收入，而
      原告係任職於滬江中學人事主任經理，以及原告受傷後仍持續回診（見財團法
      人天主教耕莘醫院診斷證明書自明），認原告請求參拾萬元部分尚屬適當，應
      予准許，逾此請求之部分，則屬過高，不應准許。
五、綜上所述，原告得請求被告給付醫療費用肆萬伍仟肆佰伍拾壹元及慰撫金參拾萬
    元，合計參拾肆萬伍仟陸佰伍拾壹元，惟查本件之保險理賠金貳萬玖仟貳佰貳拾
    壹元業經原告領取完畢，此為原告所不爭執，依強制汽車責任保險法第三十條規
    定「保險人依本法規定給付之保險金，視為加保人或被保險人損害賠償金額之一
    部分，加保人或被保險人受賠償請求時，得扣除之」，是以該該保險理償金於原
    告請求之金額扣除之，再按給付無確定期限者，債務人於債權人得請求給付時，
    經其催告而未為給付，自受催告時起，負遲延責任，其經債權人起訴與催告有同
    一效力，又應付利息之債務，其利率未經約定，亦無法律可據者，過失利率為百
    分之五，民法第二百二十九條第二項及第二百零三條定有明文，茲原告就醫療費
    用請求自九十年一月一日起按週年利率百分之六計算之利息，顯與前揭規定不符
    ，故應自被告收受起訴狀繕本翌日（即九十年五月二十五日）按週年利率百分之
    五計算之利息，從而，原告依侵權行為之法則，請求被告參拾壹萬陸仟肆佰參拾
    元，其中肆萬伍仟陸佰伍拾壹元自九十年五月二十五日起至清償日止，按週年利
    率百分之五計算之利息為有理由，應予准許，逾此部分之請求，為無理由，應予
    駁回。
六、結論：原告之訴為一部有理由，一部無理由，依民事訴訟法第七十九條但，判決
    如主文。
中      華      民      國    九十      年      九      月    二十八    日
                                            民事第四庭法      官  陳博文
右為正本係照原本作成
如對本判決上訴，須於判決送達後廿日內向本院提出上訴狀
中      華      民      國    九十      年      九      月    二十八    日
                                                      書  記  官  蔡嘉萍


司法院資訊處製作；財團法人民間司法改革基金會備份。
